最高法院民事判決　　　　　　　　　　　　　　　八十六年度台上字第二○九○號
　　上　訴　人　甲○○○
　　被 上訴 人　銳展塑膠企業有限公司
　　法定代理人　藍 賜 用
　　被 上訴 人　南亞塑膠工業股份有限公司
　　法定代理人　王 永 慶
右當事人間請求損害賠償事件，上訴人對於中華民國八十五年六月十日台灣高等法院
高雄分院第二審判決（八十四年度上字第五五三號），提起上訴，本院判決如左：
    主  文
原判決廢棄，發回台灣高等法院高雄分院。
    理  由
本件上訴人主張：伊向台灣高雄地方法院聲請對訴外人即伊之債務人陳炳臣之不動產
強制執行及參與分配之際（案號八十二年度執字第四一八二、五○二一號），被上
訴人銳展塑膠企業有限公司（以下稱銳展公司）與被上訴人南亞塑膠工業股份有限公
司（以下稱南亞公司）竟相互勾結，明知銳展公司並未積欠南亞公司貨款新台幣（以
下同）二千四百餘萬元，竟由銳展公司虛立到期日八十二年五月二十日，面額二千四
百三十二萬五千七百六十九元之本票乙紙交付南亞公司，並由南亞公司於八十二年七
月十九日，持向執行法院聲明參與分配，詐取分配款一千零三十五萬零一百十七元。
致伊應分配得之款項一百六十六萬四千一百六十七元，及伊扣押另一債權人陳乾仁參
與分配可分配款項二百十八萬六千五百二十五元，均無法分配，伊受有損害三百八十
五萬零六百九十二元等情，爰依共同侵權行為法律關係，求為命被上訴人連帶如數給
付並加計法定遲延利息之判決。
被上訴人銳展公司則以：伊確實積欠南亞公司前開本票面額之債務，並未虛立本票交
予南亞公司參與分配。被上訴人南亞公司另以：銳展公司積欠伊八十二年二月、三月
之貨款，簽發系爭本票交付伊為清償，伊參與分配係合法正當，並未虛立本票參與分
配各等語，資為抗辯。
本件原審雖認上訴人前開之請求為無理由，不應准許，因而維持第一審所為上訴人敗
訴之判決，駁回其上訴。惟按法官非參與為判決基礎之辯論者，不得參與判決，民事
訴訟法第二百二十一條第二項規定甚明，故參與判決之法官而未參與為判決基礎之辯
論者，即為同法第四百六十九條第一款所謂判決法院之組織不合法（本院四十年台上
字第九一六號判例參照），其判決當然為違背法令。查本件原審參與為判決基礎之辯
論者，為審判長法官吳慶坤，法官蔡明宛、蔡信男，有原審卷附之八十五年六月四日
言詞辯論筆錄足稽。而原審參與判決之法官則為審判長法官吳慶坤，法官蔡明宛、王
憲義。是法官王憲義既未參與為本件判決基礎之辯論，竟參與原審判決，依首揭說明
，原判決即屬當然違背法令。上訴論旨，指摘原判決不當，求予廢棄，非無理由。
據上論結，本件上訴為有理由。依民事訴訟法第四百七十七條第一項、第四百七十八
條第一項，判決如主文。
中      華      民      國    八十六    年     六     月     二十七     日
                              最高法院民事第二庭
                                  審判長法官  曾  桂  香
                                        法官  劉  延  村
                                        法官  徐  璧  湖
                                        法官  劉  福  聲
                                        法官  袁  再  興
      右正本證明與原本無異
                                              書  記  官
中      華      民      國    八十六    年     七     月      十        日
